【裁判字號】    95,交聲,50
【裁判日期】    950726
【裁判案由】    違反道路交通管理處罰條例聲明異議
【裁判全文】
臺灣雲林地方法院交通事件裁定          95年度交聲字第50號
移送機關    交通部公路總局嘉義區監理所雲林監理站
法定代理人  乙○○
異  議  人  甲○○
上列受處分人因違反道路交通管理處罰條例案件，對於雲林縣交
通事件裁決所民國（下同）95年3 月22日所為之處分（原處分案
號雲監裁字第裁72-KAE08504 號），聲明異議，本院裁定如下：
    主  文
異議駁回。
    理  由
一、異議理由：本人在95年3 月15日上午8 時，要回崙背市區，
    由南向北行使阿勸路上（12M 之幹道）和林發生碰撞，致
    對方受傷送醫途中死亡，經裁定撤銷駕照1 年，請庭上從輕
    處罰，因為本人行駛阿勸路由南往北，且是12M 之道路，
    行經上述路口，見左右叉路並無行人車輛，而以50-55 公里
    之的速度通過，當通過路口中心時，聽到左後方『碰』的一
    聲，然驚魂未定時，遂停車察看，對方行駛產業道路（3M
    道路）未停車察看，且速度也不慢，致撞到本人後方，機車
    360 度旋轉倒下，情庭上酌情，從輕處罰，不刻感激。
二、按道路交通管理處罰條例第61條：「（第1 項）汽車駕駛人
    ，駕駛汽車有下列情形之一者，吊銷其駕駛執照：... 四、
    違反道路交通安全規則、第33條之管制規則，因而肇事致人
    死亡。... 」，同條例第67條規定：「（第2 項）汽車駕駛
    人，曾依... 【第61條第1 項第3 款、第4 款後段】規定吊
    銷駕駛執照者，3 年內不得考領駕駛執照... （第3 項）【
    汽車駕駛人，曾依本條例其他各條規定吊銷駕駛執照者，一
    年內不得考領駕駛執照。】」
三、經查：
  (一)甲○○於95年3 月15日上午8 時10分許，駕駛車號9T-8933
    號自小客車，沿雲林縣崙背鄉○○村○○路，由南往北方向
    行駛，行經該道路「大有116 北9 電桿」前之交岔路口，【
    原應注意不得超速，且行經無號誌之交岔路口，應減速慢行
    ，作隨時停車之準備】，而當時天候為陰天，日間有自然光
    線，路面為柏油路面、乾燥、無缺陷及障礙物，視距良好，
    並無不能注意之情事，竟疏未注意減速慢行，並以時速50至
    55公里超速行駛，適有林騎乘之車號TKI-975 號輕型機車
    ，沿產業道路由西向東方向行駛而來，到該十字路口與甲○
    ○之自小客車發生擦撞，致林受有頭部外傷，送醫途中因
    腦出血不治死亡。被告經臺灣雲林地方法院檢察署檢察官95
    年度偵字第1701號聲請簡易判決處刑，正在本院刑事庭審理
    中。
  (二)以上事實有下列證據：
  1.異議人甲○○於刑事上訴書狀中承認：於上述時間地點，
    行經該路口，並與林騎乘之機車發生碰撞（但否認過失）
    。於95年3 月15日12時警訊筆錄中自述：「我駕駛9T-893
    3 自小客車直行行經十字路口未減速慢行且左前方處路有竹
    林因此未發現對方... （你時速為何？）約55公里左右。」
    （相驗卷P6-7）。另於95年3 月16日檢察官訊問時陳述：
    「我通過十字路口之前，發現左右無來車才經過，當我快通
    過中心路線時，我聽到我的左後方有碰撞聲.. （ 筆錄中提
    到行經十字路口未減速慢行？）是的，當時我的車速50 公
    里。」（相驗卷P.26背面以下）。
  2.現場蒐證照片8 張（相驗卷P.15以下）可以證明：異議人小
    客車之左後輪旁邊之板金、左後保險桿有擦痕，左後輪上方
    塑膠有破損現象。而機車之車頭毀損嚴重，現場遺落安全帽
    1 頂，大量血跡。
  3.慈愛綜合醫院診斷證明書1 張（相驗卷P.14）可以證明：林
    受有（後枕部）頭皮撕裂傷。又被害人左膝有擦傷，因本
    件車禍受傷後，因腦出血不治死亡，經檢察官督同法醫師相
    驗屬實，復有勘驗筆錄1 份、相驗屍體證明書1 張、驗斷書
    1 份、相驗照片11張（相驗卷P.23以下）可證。
  4.道路交通事故現場圖1 張、道路交通事故調查報告表(一)(二)（
    相驗卷P.19以下），可以證明：異議人由南往北直行，被害
    人由東往西直行，該路口並無交通號誌，南北方向道路較寬
    敞，為幹道：而東西方向只是一條圳溝旁的堤岸，屬於支線
    。而十字路口確實未設置任何號誌，肇事當時天候為陰天，
    日間有自然光線，路面為柏油路面、乾燥、無缺陷及障礙物
    ，視距良好。
  5.道路交通安全規則第93條規定：「（第1 項）行車速度，依
    速限標誌或標線之規定，無標誌或標線者，應依左列規定：
    一、行車時速不得超過50公里。... 二、行經... 無號誌之
    交岔路口... ，均應減速慢行，作隨時停車之準備。」因此
    可知：依照異議人警訊中自白，異議人當時時速55公里，
    已經構成超速。異議人辯稱：自己在該十字路口已經確定
    左右無來車才經過云云。然而，異議人行駛方向寬度為18公
    尺多，碰撞點在異議人之由南往北方向車道內，被害人必須
    先跨過由北往南的車道，才能到達碰撞位置，況且被害人已
    經高齡84歲，老人騎機車不可能太快，更不可能騎得比小客
    車快。被害人必定是先進入該十字路口，而異議人在十字路
    口前亦不煞車減速，待發現時已來不及，異議人誤以為可以
    閃過去，然機車還是碰撞小客車之左後方板金、保險桿，肇
    致本件車禍，故異議人有超速及未減速慢行之過失，亦違反
    道路交通安全規則。
  (三)裁決機關引用道路交通管理處罰條例第61條第4 款，第67條
    第3 項，裁決異議人「違反道路交通安全規則致人死亡」處
    分主文「吊銷駕駛執照，1 年內禁考」，於法有據。
  (四)至於異議人一再爭執雙方過失比例如何，並非裁決考慮事項
    ，且1 年禁考已經是最輕處分，不可能再更輕微，異議人提
    出異議並無理由，應予駁回。
四、據上論斷，應依道路交通管理處罰條例第87條第2 項、道路
    交通案件處理辦法第19條，裁定如主文。
中    華    民    國    95    年    7     月    26    日
                  交通法庭      法  官  葉明松
以上正本證明與原本無異。
如不服本裁定，應於送達後5 日內，向本院提出抗告狀。
                                書記官  顏錦清
中    華    民    國    95    年    7     月    26    日


司法院資訊處製作；財團法人民間司法改革基金會備份。
